臺灣雲林地方法院刑事判決　　　　　　　 95年度訴字第581號
公　訴　人　臺灣雲林地方法院檢察署檢察官
被　　　告　丙○○
　　　　　　　　　　（現在臺灣雲林第二監獄執行中）
選任辯護人　簡承佑律師
　　　　　　張育誠律師
上列被告因違反毒品危害防制條例案件，經檢察官提起公訴（95
年度偵字第1553號），檢察官並擴張犯罪事實，請求審判（95年
度蒞字第2724號），本院判決如下：
    主      文
丙○○連續販賣第一級毒品，處有期徒刑拾年，褫奪公權捌年，
扣案如附表壹編號一及二所示之第一級毒品海洛因，均沒收銷燬
之，販賣第一級毒品所得新臺幣肆仟元，沒收之，如全部或一部
不能沒收時，以其財產抵償之，扣案如附表壹編號三至八、十四
至十六所示之物，均沒收之。又連續販賣第二級毒品，處有期徒
刑伍年，販賣第二級毒品所得新臺幣柒仟元，沒收之，如全部或
一部不能沒收時，以其財產抵償之，扣案如附表壹編號四至八所
示之物，均沒收之。又轉讓第一級毒品，處有期徒刑壹年拾月，
扣案如附表壹編號一及二所示之第一級毒品海洛因，均沒收銷燬
之，扣案如附表壹編號四至七所示之物，均沒收之。又轉讓第二
級毒品，處有期徒刑壹年，扣案如附表壹編號四至七所示之物，
均沒收之。應執行有期徒刑拾柒年，褫奪公權捌年，扣案如附表
壹編號一及二所示之第一級毒品海洛因，均沒收銷燬之，販賣第
一級毒品所得新臺幣肆仟元及第二級毒品所得新臺幣柒仟元，均
沒收之，如全部或一部不能沒收時，以其財產抵償之，扣案如附
表壹編號三至八、十四至十六所示之物，均沒收之。
    事實及理由
壹、犯罪事實：
一、丙○○基於販賣第一級毒品海洛因（下稱海洛因）以營利之
    概括犯意，於附表貳編號一所示之時、地，以附表貳編號一
    所示交易方式、金額，連續販賣海洛因與附表貳編號一所示
    對象連兆恩（原名為連文雄），獲取如附表貳編號一所示之
    錢財。
二、丙○○另行起意，基於販賣第二級毒品甲基安非他命（下稱
    甲基安非他命）以營利之概括犯意，於附表貳編號二、三所
    示之時、地，以附表貳編號二、三所示之交易方式、代價，
    連續販賣甲基安非他命與附表貳編號二、三所示對象，獲取
    如附表貳編號二、三所示之金錢。
三、丙○○另基於轉讓海洛因之犯意，於附表編號一所示之時
    、地，以附表編號一所示之方式，無償轉讓海洛因與附表
    編號一所示之對象。
四、丙○○另基於轉讓甲基安非他命之概括犯意，於附表編號
    二、三所示之時、地，以附表編號二、三所示之方式，連
    續無償轉讓甲基安非他命與附表編號二、三所示之對象。
伍、嗣於(一)民國95年1 月7 日晚間7 時10分許，在雲林縣虎尾鎮
    ○○里○○路40之26號A25 室丙○○租屋處（下稱A25 室）
    ，為警當場查獲，並扣得丙○○所有如附表壹編號一至十三
    所示之物。(二)於95年3 月13日晚間9 時30分許，在雲林縣虎
    尾鎮○○里○○路40之26號A18 室（下稱A18 室）內，為警
    當場逮捕丙○○，並在該處扣得丙○○所有如附表壹編號十
    四至二二所示之物。
貳、認定犯罪事實所憑證據及理由：
甲、程序部分
一、審判範圍之說明：
    起訴書僅記載被告丙○○約於95年1 月7 日前1 星期內，無
    償轉讓連兆恩（原名連文雄）海洛因及甲基安非他命；於95
    年1 月7 日前1 星期內，販賣甲基安非他命與乙○○，次數
    不明；轉讓甲基安非他命與乙○○1 次。經檢察官到庭提出
    臺灣雲林地方法院檢察署檢察官95年度蒞字第2724號補充理
    由書，並當庭陳述更正被告轉讓海洛因及甲基安非他命與連
    兆恩之時間為95年1 月7 日前1 星期內起，至同年1 月7 日
    止；擴張被告販賣甲基安非他命與乙○○次數為2 至3 次；
    被告轉讓甲基安非他命與乙○○次數為2 至3 次，並認擴張
    之犯罪事實與原起訴部分，有連續犯之裁判上一罪關係，請
    求審理，本院認為合法正當，則本案之審判範圍將如檢察官
    上開補充理由書犯罪事實欄所載，先予敘明。
二、證據能力部分：
  (一)按被告以外之人於偵查中向檢察官所為之陳述，除顯有不可
　　信之情況者外，得為證據；被告以外之人於檢察事務官、司
　  法警察官或司法警察調查中所為之陳述，與審判中不符時，
    其先前之陳述具有較可信之特別情況，且為證明犯罪事實存
    否所必要者，得為證據。刑事訴訟法第159 條之1 第2 項、
    第159條之2分別明文規定。
  (二)被告及其辯護人，除對證人連兆恩、乙○○、甲○○於95年
    1 月8 日、證人丁○○於95年1 月7 日在檢察官面前之訊問
    筆錄，及連兆恩、乙○○、甲○○於95年1 月7 日之警詢筆
    錄，不得作為證據使用外，其餘檢察官所舉之證據，均同意
    有證據能力。
  (三)證人連兆恩、乙○○、甲○○於95年1 月8 日、證人丁○○
    於95年1 月7 日在檢察官面前之訊問筆錄部分：
    1.上開證人於檢察官面前接受訊問前，皆經檢察官命其等具
      結，以偽證罪責擔保其等供述內容真實性。觀之整個訊問
      過程，檢察官態度和婉，非出於脅迫語調，證人連兆恩、
      乙○○、甲○○、丁○○對於檢察官之問題，清楚明暸，
      回答順暢，語氣平順、自然，回答內容亦與其等於檢察官
      面前證述筆錄內容一致等情，業經本院當庭勘驗上開檢察
      官面前訊問錄影光碟，並製有勘驗筆錄在卷可考（下稱本
      院勘驗筆錄，參本院卷第308 頁、第312 頁反面、第320
      頁、第324 頁反面），則上開檢察官面前筆錄，乃出於供
      述者之真意而記載，無顯不可信之情況。
    2.辯護人雖為被告辯護稱：證人連兆恩、乙○○、甲○○、
      丁○○皆受檢察官誘導訊問，始為證述，意思已遭扭曲；
      證人連兆恩、乙○○、丁○○於訊問過程被帶上手銬，其
      等意思已受脅迫；證人連兆恩於訊問過程中，不斷晃動身
      體，可能藥癮發作，無法自由證言；檢察官訊問證人乙○○、甲○○過程中，以其與其他證人供述內容不符，即屬
      偽證罪等語恐嚇證人乙○○、甲○○，顯然壓迫證人之自
      由意志；檢察官僅訊問證人丁○○與綽號「簡仔」及「阿
      吉仔」之人有無親屬關係，即命具結，對於「阿堂」部分
      ，明顯沒具結，則此部分具結程序，顯有瑕疵。然查：
      (1)訊問過程中，檢察官係採取一問一答方式進行，證人連
        兆恩、乙○○、甲○○、丁○○於檢察官面前接受訊問
        時，就檢察官訊問的問題，皆回答流暢等情，業如前述
        ，未見檢察官有何過度誘導、預設立場要求證人依檢察
        官之意而為回答，顯見前揭證人係清楚明白檢察官問題
        之後，依個人自由意思，秉於記憶而為回答。檢察官之
        誘導訊問皆屬適度，尚難認檢察官之訊問是出於不正之
        法（刑事訴訟法第98條參照）。辯護人以此為由為被告
        辯護，洵無可採。
      (2)被告在庭時，不得拘束其身體，刑事訴訟法第282 條定
        有明文，此指審判中之被告而言，觀之該條係規定於刑
        事訴訟法第二篇第1 章第3 節「審判」自明。可見刑事
        訴訟法並未禁止偵查中被告戴上手銬接受訊問。又證人
        連兆恩、乙○○、丁○○於檢察官訊問時，並未陳稱因
        「戴上手銬」無法陳述，其等於陳述時，態度自然，語
        氣平順，於本院審理時，證人連兆恩、乙○○、丁○○
        均亦未證稱於檢察官面前接受訊問時，因「戴上手銬」
        致其等受脅迫而無法自由陳述，足認「戴上手銬」與前
        述證人有無受脅迫乙情，並無關連性。辯護人上開辯護
        意旨，自難採信。
      (3)依本院勘驗結果，證人連兆恩於檢察官面前接受訊問時
        ，身體左右晃動，但僅為偶爾為之，情形不嚴重，而檢
        察官訊問其是否為毒癮發作，證人連兆恩答稱沒有，僅
        屬睡眠不足而已（參本院卷第306 頁）。則證人連兆恩
        於訊問時之身體晃動，顯非啼藥造成，辯護人執此辯護
        ，殊無可採。
      (4)至於辯護人以證人陳慶慶、甲○○於檢察官面前證述時
        ，對於連兆恩、乙○○是否向被告購買毒品乙節，先證
        述不清楚、不知道，但檢察官以如果其與其他2 名證人
        證詞內容不一即屬偽證，代表檢察官以脅迫方式取證云
        云。然而，綜觀檢察官訊問連德慶過程：「（問：法律
        上我可以要求你，你剛才是被告，現在你是證人，了解
        嗎？證人跟被告不一樣，證人就是你知道什麼就要說什
        麼，你亂說的話，跟前面兩個人講的不一樣，如果有亂
        說，你自己本身，你施用毒品事小，偽證罪可以判七年
        ，你了解嗎？）答：了解。」「（問：不可以多說少說
        ，知道就知道，不知道就不知道，故意知道的說不知道
        ，不知道的說知道，多說少說亂說，都會犯偽證罪，了
        解嗎？）答：了解。」；檢察官訊問甲○○過程：「（
        問：連文雄跟乙○○有沒有跟丙○○買過毒品？你知不
        知道？）這我不清楚。」「（問：我現在再重新告訴你
        一次，你現在是證人。）嗯。」「（問：如果待會兒乙○○、連文雄走出來，他講說他跟丙○○有買，你在場
        ，你就是說謊，你就是偽證？）好。」「（你了解嗎，
        我先把你不好的情形先跟你講。）嗯。」「（問：我不
        能說你第一次來法院來地檢署，搞不清楚講一講，也許
        為了保護誰，結果害了自己。所以我要先跟你講。）好
        。」「（問：所以你知道就說知道，不知道不要勉強說
        知道？）好。」「（問：但是你不可以說知道的說不知
        道？）嗯。」「（問：了解嗎？因為你剛才已經簽名了
        。）答：好。」「（問：我再問你一次，連文雄跟乙○○有沒有跟丙○○買過毒品？）有。」（參本院卷第31
        4 頁反面）。可見檢察官仔細向證人乙○○、甲○○說
        明偽證罪之構成要件，且檢察官訊問過程語氣和緩、平
        順，前已敘明，檢察官於訊問過程中僅要求證人乙○○
        、甲○○據實陳述，合於刑事訴訟法第187 條第1 項命
        證人具結程序之規定，並無脅迫取證等情事，辯護人所
        指，自無可採。
      (5)證人有刑事訴訟法第181 條之情形者，應告以得拒絕證
        言，同法第186 條第2 項亦著有規定，然拒絕證言權，
        專屬證人之權利，非當事人所得主張，證人拒絕證言權
        及法院告知義務之規定，皆為保護證人而設，非為保護
        被告，法院或檢察官違反告知義務所生之法律效果，僅
        對證人生效，故違反告知義務之證人證詞，對訴訟當事
        人仍具證據能力（最高法院95年度臺上字第909 號判決
        意旨參照）。則檢察官雖未詢問證人丁○○與「阿堂」
        之關係，即命其具結後為證述，然而，此僅關涉證人丁○○之權利，該筆錄對於被告，仍具證據能力，辯護人
        所辯，尚有誤會。
  (四)連兆恩、乙○○、甲○○於95年1 月7 日之警詢筆錄部分：
    證人連兆恩、乙○○、甲○○於警詢時，分別陳述了被告販
    賣、轉讓海洛因及甲基安非他命等事實。然於本院審理時，
    其等皆否認被告有檢察官所指販賣及轉讓海洛因及甲基安非
    他命等情。則前述證人於警詢之陳述，本院審理時已不一致
    。而上揭證人之警詢筆錄，皆經警告知權利，並於筆錄末頁
    由其按捺指印並簽名，且前揭警詢筆錄內容，核與證人連兆
    恩、乙○○、甲○○於檢察官面前之證述筆錄大致相符，復
    經檢察官詢問警詢筆錄是否記載實在，其等均答稱實在，且
    其等皆語氣自然、平順地答稱警察並未刑求或要求為何項陳
    述等語，為本院勘驗檢察官訊問錄影光碟無誤（參本院卷第
    303 頁反面、第309 頁、第313 頁反面）。相較證人連文雄
    於本院審理時先稱「我沒有開過庭，那有檢察官問我這個」
    ，經檢察官提示其於檢察官面前筆錄，再推託因當時施用毒
    品，而忘記當時陳述內容；對於透過何人向被告購買毒品乙
    事，答稱「這個…我很…那是…」（參本院卷第240 頁反面
    、第24 1頁反面、第242 頁反面），顯見其支吾其詞、迴避
    問題之態度；證人乙○○於本院審理時，對於檢察官詰問為
    何與其警詢、檢察官面前筆錄證述不一時，皆反覆性地以「
    當時我怕被收押才那麼說」等詞回答（參本院卷第248 頁）
    ，未能合理解釋其證述內容前後矛盾原因，可見其閃躲、掩
    飾事實之心態；證人甲○○於本院審理時經檢察官詰問為何
    就其證述內容前後不一，答稱其於警詢及檢察官面前之筆錄
    ，皆為警察所教導（參本院卷第260 頁反面）、或稱「忘記
    」、或陳「沒有」、或謂「當時是亂說的」、或答「因為我
    也不知道要講什麼」云云（參本院卷第260 頁至262 頁），
    完全無法合理說明其證詞互相衝突之理由，前後又多有矛盾
    ，彰顯證人甲○○於本院作證時，客觀上亦顯露逃避問題之
    態度。綜合以上各情，堪認證人連兆恩、乙○○、甲○○之
    警詢筆錄，較其等於審理之證詞，客觀上具有較可信之特別
    情況，又為證明被告有無檢察官所指犯行所必要，應認均有
    證據能力。
  (五)按被告以外之人於審判外之陳述，雖不符前四條規定，而經
    當事人於審判程序同意作為證據，法院審酌該言詞陳述或書
    面陳述作成時情況，認為適當者，亦得為證據，刑事訴訟法
    第159 條之5 第1 項定有明文。立法意旨在於傳聞證據未經
    當事人反對詰問予以核實，原則上先予排除。惟若當事人已
    放棄反對詰問權，於審判程序中表明同意該等傳聞證據，可
    作為證據，基於尊重當事人對傳聞證據處分權及證據資料愈
    豐富，愈有助於真實發見理念，且強化言詞辯論主義，使訴
    訟程序得以順暢進行，上開傳聞證據亦均具有證據能力。查
    本案被告及檢察官，就本院以下所引卷內文書證據，及除上
    述(三)、(四)所述外，於本院準備程序均同意作為證據（詳本院
    卷第106 頁反面、第176 頁反面），本院審酌其等證據作成
    時情況，均無不法情事，且與待證事實具有關聯性，認為適
    宜作為本案證據，故均有證據能力。
乙、實體部分：
一、被告固坦認其與證人連文雄、乙○○認識，而於附表編號
    二及三所述的時、地，轉讓如附表編號二、三所示次數之
    甲基安非他命與連兆恩、乙○○，又於95年3 月13日下午9
    時30分許，為警在A18 室所扣得如附表壹編號二、十四至二
    十二所示之物，該等扣案物並均為其所有，惟矢口否認有何
    販賣第一、二級毒品及轉讓第一級毒品犯行，辯稱警方於95
    年1 月7 日所查扣附表壹編號一、三至十三所示之物，均非
    被告所有，A18 室及A25 室並非其所承租，95年3 月13日被
    查獲時，僅屬路過去找甲○○而已，其並未販賣及轉讓海洛
    因與連兆恩，亦未販賣甲基安非他命與連兆恩、乙○○云云
    。
二、連兆恩證述被告是否販賣及轉讓海洛因、甲基安非他命：
  (一)證人連兆恩於檢察官面前證稱：我自94年11月間起至95年1
    月7 日，在查獲地點（即A25 室），向被告購賣海洛因，共
    4 次，每次1,000 元1 小包，我用我的行動電話0000000000
    號撥打門號0000000000號行動電話給被告，被告若在家，我
    就過去拿；我從94年11月份開始至95年1 月7 日，在查獲地
    點（即A25 室），向丙○○買甲基安非他命，總共買過6 、
    7 次，也是1,000 元1 小包；被告大約於被查獲的一個星期
    前（查獲日為95年1 月7 日），在被告住處也就是查獲地點
    （即A25 室），有免費請我施用海洛因1 、2 次；被告於查
    獲1 星期前至昨天（受訊問日為95年1 月8 日），在丙○○
    的住處也就是查獲地點，免費請我施用甲基安非他命3 、4
    次等語，有證人連兆恩於檢察官面前之證述筆錄在卷可考（
    參臺灣雲林地方法院檢察署95年度毒偵字第79號卷，下稱第
    79號卷，第9 至10頁）。此外，證人連兆恩於警詢時亦陳稱
    ：我之前皆是以1,000 元1 小包之價格，向被告購買海洛因
    4 至5 次、甲基安非他命6 至7 次等語（參雲林縣警察局西
    螺分局西警偵字第0951000015號卷，下稱警卷一，第12頁）
    ，核與其於檢察官面前證述內容情節相符。又檢察官訊問其
    於警詢有無遭受刑求等不正取供時，連兆恩答稱「沒有打我
    、罵我、也沒有教我怎麼說」等語，經檢察官訊問是否毒癮
    發作時，亦答稱「沒有啊」，而證人連兆恩回答上開問題過
    程，神色自若，口氣平穩，對於檢察官訊問之問題，皆可順
    利回答等情，此均經本院勘驗檢察官訊問錄影光碟屬實，已
    如前述，可見證人連兆恩精神狀態自然，未受有任何壓迫，
    而完全明瞭檢察官問題意義後，始為回答，足認其於警詢及
    檢察官面前證述過程，無脅迫其意志自由之情事。且被告自
    承與連兆恩認識，兩人素無仇怨，證人連兆恩自無誣陷被告
    之可能。再者，證人連兆恩為警於95年1 月7 日查獲當時，
    經採尿送驗後，確呈嗎啡及甲基安非他命陽性反應，有詮昕
    科技股份有限公司濫用藥物尿液檢驗報告1 紙在卷可稽（參
    第79號第17頁），足認證人連兆恩確有施用海洛因及甲基安
    非他命，而有向被告購毒以解癮之動機。此外，證人連兆恩
    於本院審理時，證稱被告於查獲前2 、3 日在A25 室，有請
    其施用過海洛因1 次；其於檢察官面前證稱被告免費請其施
    用甲基安非他命等事實，是實在的等語（參本院卷第239 、
    241 頁），則就被告轉讓海洛因及甲基安非他命與證人連兆
    恩部分，證人連兆恩前後證述亦屬吻合。
  (二)證人連兆恩於本院審理時雖證述：被告沒有販賣海洛因及甲
    基安非他命給我；那是警察叫我這樣說，當天他們用槍壓著
    我的頭，警察就說一定要說是向被告買的，當天真的是被警
    察嚇到，而且有施用毒品，所以那天迷迷糊糊云云。然而證
    人連兆恩於本院審理時經檢察官提示「檢察官面前筆錄」，
    詰問其有無回答向被告購買海洛因及甲基安非他命等問題時
    ，證人連兆恩卻反覆回答「那是警察叫我這樣說的」、「這
    些是在警察局，警察叫我講的」、「我沒有開過庭，那有檢
    察官問我這個」、「他好像沒有問就直接交保回去」、「那
    警察這樣問我，要我這樣，就…」（參本院卷第240 頁至第
    241 頁），證人連兆恩對於為何在「檢察官面前」證述其確
    向被告購買海洛因及甲基安非他命時，只能反覆性地推託是
    警察脅迫云云，無法針對檢察官問題回答，不能合理解釋其
    證詞前後矛盾之處，顯然證人連兆恩只是在庭反覆其已背誦
    之答案，可見其於審理時之供述，面臨極大人情壓力，而為
    虛偽之陳述，無法為本院所採信。
  (三)至於辯護人為被告辯護稱證人連兆恩至A25 室時，自行拿取
    桌上海洛因施用，顯非被告所轉讓。然而，證人連兆恩迭於
    檢察官面前及本院審理時，皆證稱係被告請其施用等語，辯
    護人所稱已與事實不符，殊難採信。
  (四)綜合以上各情，證人連兆恩於警詢及檢察官面前證述被告販
    賣、轉讓海洛因及甲基安非他命與伊等事實，應屬實情。
三、乙○○證述被告是否販賣、轉讓甲基安非他命：
  (一)證人乙○○於檢察官面前證稱：被告就是我稱呼的「大仔」
    ，我從94年11月間至95年1 月7 日，在查獲地點（即A25 室
    ），向被告購買甲基安非他命，總共3 次甲基安非他命，每
    次500 元1 小包，比較不熟時，被告會在門口一手交錢一手
    交貨，比較熟時就可以進去買了就施用；被告曾免費請我施
    用甲基安非他命，是從94年12月的事，最後1 次是昨天（即
    95年1 月7 日），在被告住處即查獲地點，被告把他的甲基
    安非他命施用過後拿過來給我施用，有2 、3 次；我去時大
    部分都與連文雄一起去，都是由連文雄聯絡等語，有檢察官
    面前筆錄在卷可明（參臺灣雲林地方法院檢察署95年度毒偵
    字第80號卷，下稱第80號卷，第8 至9 頁）。其於警詢中亦
    供述：連文雄騎機車到我家載我一起到A25 室，我們都是直
    接到A25 室找被告，我向被告購買500 元甲基安非他命，共
    向他買2 、3 次，並在屋內當場使用；有時候被告請我，查
    獲當天，我們剛到時，我就向被告要甲基安非他命，被告就
    將甲基安非他命交與我施用，並告訴我們他有事要外出，叫
    我們在屋內坐一下。此有乙○○之警詢筆錄附卷可稽。則乙○○於警詢之供述及在檢察官面前之證述內容，就被告販賣
    及轉讓甲基安非他命與伊之情節，互核相符。而證人乙○○
    於檢察官面前復證稱：警詢筆錄實在，警察沒有打我、罵我
    、也沒有教我怎麼說等語，有其在檢察官面前筆錄附卷可佐
    ，再經本院勘驗檢察官訊問錄影光碟屬實，證人乙○○之檢
    察官面前筆錄，確係按其證述內容詳實記載，證人乙○○對
    答如流，表情自然，口氣平順（參本院卷第309 頁至第312
    頁反面之勘驗筆錄），可知證人乙○○清楚明白檢察官的訊
    問，在未受壓迫情況下為證述。且被告自承與乙○○認識，
    亦無怨隙，證人乙○○未存有誣指被告之動機。此外，乙○○於95年1 月7 日警方查獲當時，經採尿送驗後，確呈嗎啡
    及甲基安非他命陽性反應，有詮昕科技股份有限公司濫用藥
    物尿液檢驗報告1 紙在卷可佐（參第80號第18頁），足認證
    人乙○○確有施用海洛因及甲基安非他命，而有向被告購毒
    解癮之需求。再者，證人連文雄於檢察官面前亦證稱：我昨
    天與乙○○一同至被告住處要甲基安非他命，還沒買到，被
    告就先拿1 包給我們施用，有其於檢察官面前筆錄在卷可明
    ，亦與證人乙○○上開證詞相符。
  (二)證人乙○○於本院審理時雖證稱：不曾向被告買過甲基安非
    他命，被告只有請我施用過1 次甲基安非他命；因為警察當
    天去抓我們的時候，是進來就直接用槍將我們押住，然後帶
    我們回去，到警局作筆錄的時候，警察就拿被告口卡給我們
    指認，說被告在那邊賣毒品這樣，警察他就寫他自己的，叫
    我們認一認；在檢察官面前回答警察沒有打我、罵我、沒有
    教我怎麼說，是因為當時我怕被收押所以才那樣說的云云。
    但是被告有無將甲基安非他命轉讓與乙○○部分，證人乙○○於審判中先證稱：「查獲當天因為我本身有帶（甲基安非
    他命）過去，算是說我先用我的。」。惟此不僅與連兆恩於
    檢察官面前之證述內容不符，經檢察官提示其在檢察官面前
    證稱被告無償轉讓甲基安非他命供其施用之筆錄後，證人乙○○證稱其確向檢察官面前證述如該筆錄所載，且內容實在
    等語（參本院卷第248 頁反面），益見證人乙○○於本院審
    理中證述內容之不可信。又若證人乙○○已有甲基安非他命
    可供施用，為何尚須承受在路途被查獲之風險，忍受毒癮發
    作之煎熬，特地前往A25 室施用，實與常情相違，更和被告
    於本院準備程序及審理時承認轉讓甲基安非他命之犯罪事實
    （參本院卷第104 頁反面、第236 頁反面），互相矛盾。再
    者，被告有無販賣甲基安非他命與乙○○部分，證人乙○○
    對於證詞前後不一之處，證稱係因警察脅迫或畏懼被羈押而
    不得不供述被告販賣云云。但是，經本院當庭勘驗其在檢察
    官面前受訊之錄音錄影光碟，證人乙○○支字未提及收押乙
    事，亦無請求檢察官不要聲請羈押，且其語氣平和、自然地
    答稱警察沒有打、罵、教導其如何回答，警詢係照實說。果
    如證人乙○○所述，其在警詢及檢察官面前承受莫大壓力，
    為何在檢察官面前作證時，皆未有所表示，反而神態自若地
    回答檢察官問題。又於本院審理時，經檢察官詰問「至檢察
    官面前偵訊時，其意識是否清楚？」證人乙○○回答：「因
    為那時我怕被收押」，經審判長諭知針對問題回答後，才答
    稱：「清楚」（參本院卷第248 頁）。另經檢察官提示「檢
    察官訊問筆錄」，詰問其是否在檢察官面前證稱向被告購買
    甲基安非他命等事實，證人乙○○又證稱：這些，都是抓到
    我們的「警察」他寫的…這些都是「警察」自己寫的叫我們
    認一認（參本院卷第248 頁反面），益見證人乙○○對於證
    詞反覆的原因，係其採取一貫迴避問題的態度，不願針對問
    題回答，縱使檢察官提示為「檢察官訊問筆錄」，其仍一再
    推託該筆錄內容為「警察」所杜撰。綜合以上，顯見證人乙○○於本院審理時，因其與被告認識，背負人情壓力，一經
    詢問至被告否認犯罪之販賣甲基安非他命部分，即閃避問題
    ，反覆性地背誦其警詢筆錄是警察所捏造、在檢察官面前是
    害怕被羈押始為陳述云云。是其於本院審理時之上開證述，
    自難採信，其於檢察官面前及警詢筆錄記載之內容，應信為
    實。
四、甲○○證稱被告是否販賣海洛因、甲基安非他命與連兆恩、
    乙○○，及被告是否轉讓海洛因與連兆恩：
  (一)證人甲○○於檢察官面前證稱：我與被告是男女朋友，連文
    雄（即連兆恩）是住馬光的鄰居，乙○○我在查獲地點（即
    A25 室）只見過幾次面，連文雄、乙○○有向丙○○買過毒
    品；我只知道連文雄每次向被告買海洛因是1,000 元，詳細
    時間我不清楚，但是從承租後在查獲的套房內發生的事情，
    連文雄有時是他本人來買，有時是打電話來買，被告拿到大
    門口給他；我看到被告在查獲地點請連文雄施用海洛因等語
    ，有其在檢察官面前筆錄在卷可參（參臺灣雲林地方法院檢
    察署95年度毒偵字第81號卷，下稱第81號卷，第9 至11頁）
    。而本案第1 次查獲地點即A25 室為證人甲○○所承租，經
    證人甲○○於本院審理時證稱明確（參本院卷第253 頁反面
    ），且證人甲○○與被告為男女朋友，為被告自承（參本院
    卷第354 頁反面），則證人甲○○與連兆恩、乙○○等人認
    識，證人甲○○與被告關係親密，查獲地點為其所承租，進
    而知悉被告與連兆恩、乙○○間毒品交易行為，應屬合理，
    亦與證人連兆恩、乙○○於檢察官面前證述與被告交易毒品
    等事實相符。再者，經本院勘驗證人甲○○於檢察官面前訊
    問錄影光碟，該證人甲○○上開證述筆錄皆按其證述內容而
    為記載，證人甲○○於訊過程中，語氣平順，神色自然，沒
    有顯露恐懼或害怕的表情，前已敘明，則證人甲○○於檢察
    官面前之證詞，應屬可採。
  (二)證人甲○○於本院審理時雖又反言，證稱連兆恩未向被告買
    過海洛因，亦不知道被告有無免費提供海洛因與連兆恩施用
    ，其於檢察官面前證稱被告販賣及轉讓海洛因與連兆恩，係
    因警察說如果不配合另外2 個證人，就換其有事，會被直接
    收押，警察要求其證述連兆恩、乙○○是去跟被告買海洛因
    云云。但是，經本院勘驗結果，證人甲○○於檢察官面前證
    稱警察沒有教伊怎麼說，且證述過程表情自然，未見有任何
    壓力，其亦未向檢察官陳述任何有關害怕遭受羈押之語，檢
    察官亦無以聲請羈押脅迫證人甲○○（參本院卷第313 頁反
    面至第320 頁），可見證人甲○○於本院審理時之上開證述
    ，顯係空言。又證人甲○○經警查獲後，歷經警詢及檢察官
    訊問皆未與連兆恩、乙○○接觸或談論案情，其在檢察官訊
    問時，根本不知道連兆恩、乙○○證述內容等事實，業經證
    人甲○○於本院審理時證稱明確（參本院卷第260 頁反面）
    ，則證人甲○○在完全無法得知連兆恩、乙○○筆錄記載內
    容的情況下，何能知悉連兆恩、乙○○證詞內容，進而具體
    指出被告與連兆恩、乙○○毒品交易之種類、地點、金額，
    足見證人甲○○所指「配合」之說云云，目的在於翻異前詞
    ，好為被告脫罪卸責，無從採信。
五、95年1 月7 日經警查扣如附表壹編號一、三（編號一海洛因
    外包裝袋25只部分）至十三所示之物，是否為被告所有：
  (一)經查，如附表壹編號一、三（編號一海洛因外包裝袋25只部
    分）至十三所示之物，業經警於95年1 月7 日在A25 室所查
    獲，且皆屬被告所有等事實，為連兆恩、乙○○、甲○○於
    警詢時陳述明確，有其等警詢筆錄在卷可考。而連兆恩、乙○○、甲○○與被告認識，且皆曾出入A25 室，知悉上揭物
    品為被告所有，亦與常情相合，應屬可信。另外，有雲林縣
    警察局西螺分局扣押物品目錄表、95年1 月7 日查獲現場拍
    攝照片可資佐證（參警卷一第7 、10、14、21至23、27頁）
    。扣案如附表壹編號一所示之物，經送驗後，確含海洛因成
    份無疑，有法務部調查局95年3 月24日調科壹字第16000295
    7 號鑑定通知書在卷可考（參本院卷第67頁）。
  (二)被告辯稱查獲地點A25 室非其所承租，為甲○○租賃使用，
    其未居住於此，因此上開扣案之物非其所有。證人甲○○於
    本院審理時則證稱A25 室為其所承租，被告並無叫其承租該
    房間，被告亦未居住在此，附表壹編號一所示海洛因，皆為
    其所有云云。但是：
    1.甲○○於警詢及檢察官面皆證述附表壹編號一所示海洛因
      為被告所有。而證人甲○○於本院審理時就此矛盾證稱：
      我跟警察說我都不知道那些東西是誰的；又稱：都是警察
      告訴我要說是被告的，我在警詢整個過程沒有跟警察說這
      些海洛因是我的；再稱：因為被告不知道我在用海洛因，
      怕他知道會罵我，則證人甲○○就其前述供述不一的解釋
      理由，呈現三種版本，一為警察逼迫，二為不知道為何人
      所有，三為害怕被告指責其再行施用海洛因，顯然無法合
      理說明其證詞矛盾原因。且證人甲○○與被告為男女朋友
      ，關係甚為親密，若僅因害怕被告指責其施用海洛因，即
      誣指扣案之海洛因為被告所有，令被告陷於刑責，亦與常
      情相違。此外，衡諸證人甲○○於本院審理時，為掩護被
      告所為前述四之證詞，更顯證人甲○○證述如附表壹編號
      一所示海洛因為其所有及被告並未居住在A25 室等詞，實
      屬替被告卸責之詞，無從採信。
    2.證人甲○○對於A25 室由何人決定承租事宜等細節，其雖
      不斷證稱皆由其個人決定，被告並無關涉云云。然而，由
      甲○○與被告之通訊監察錄音譯文觀之，兩人於95年1 月
      9 日下午2 時25分的通話紀錄，甲○○請被告將A25 室內
      物品搬走，被告要求暫緩（參本院卷第127 頁）；95年1
      月9 日下午2 時51分第1 通紀錄，亦為甲○○與被告商談
      是否續租A25 室，被告指示證人甲○○必須續租A25 室及
      A18 室（參本院卷第127 頁背面），且證人甲○○於本院
      審理時證稱：被告有時候也會與伊住一起乙事。再者，連
      兆恩於警詢時陳稱：我知道該處所被告常在那裡；乙○○
      於警詢時陳述：該套房是被告居住的等語。此有連兆恩、
      乙○○警詢筆錄在卷可稽，對照連兆恩、乙○○向被告購
      毒地點皆於A25 室等情，由上皆足以顯示被告是居住於A2
      5 室，並且命令證人甲○○續租A25 室，可見A25 室實為
      被告所支配控制之生活領域，則在A25 室查扣之上揭物品
      ，佐以前開五(一)所述之積極證據，堪認皆為被告所有，則
      被告以其並未居住於A25 室，辯稱扣案上開物品非其所有
      云云，無非為掩飾其在A25 室分裝進而販賣及轉讓毒品等
      事實，洵無可採。
    3.於95年3 月13日經警在A18 室扣得如附表壹編號二所示海
      洛因，送驗後，確含海洛因成份，合計淨重42.69 公克，
      有法務部調查局調科壹字第000000000 號鑑定通知書1 紙
      附卷可稽，當日另經扣得如附表壹編號十四至十六所示之
      物，而前揭於95年3 月13日所查扣物品，皆為被告所有，
      業經被告坦白承認（參本院卷第56頁），且扣案如附表壹
      編號十四至十六所示之物，為實務上常見分裝毒品所用之
      物，業經本院當庭勘驗屬實。則被告兩次經查獲相隔不到
      3 個月，且與甲○○同時查獲，更分別在甲○○所承租之
      A25 室、A18 室扣得，為何被告或甲○○未辯稱95年3 月
      13日所查扣之前述物品非屬被告所有，益見被告辯稱95年
      1 月7 日所查扣之物品非其所有，顯為遮掩其經檢察官起
      訴於95年1 月7 日以前之販賣毒品犯行，是被告辯稱於95
      年1 月7 日扣案物品非其所有，無法採信，而被告於95年
      1 月7 日及95年3 月13日經查獲時，皆扣得如附表壹所示
      毒品及物品，且於第1 次查獲後，在短短時間內，又可以
      再行取得如附表壹編號二所示海洛因，足以彰顯被告有能
      力取得毒品，並備有器具分裝以供販賣。
六、至於被告販賣及轉讓海洛因及甲基安非他命之次數，證人連
    兆恩於檢察官面前證稱向被告購買海洛因4 次及甲基安非他
    命6 、7 次；無償取得海洛因1 、2 次及甲基安非他命3 、
    4 次；證人乙○○證稱向被告購買甲基安非他命2 、3 次、
    無償取得甲基安非他命2 、3 次。而證人連兆恩、乙○○於
    本院審理時就向被告購買毒品之事實，不斷迴避而為虛偽證
    述，則證人連兆恩、乙○○向被告購買毒品之確切購買次數
    無法確定，基於罪疑唯輕之原則，本院認定被告販賣連兆恩
    海洛因次數為4 次、甲基安非他命次數為6 次，轉讓海洛因
    之次數為1 次、甲基安非他命之次數為3 次；販賣乙○○甲
    基安非他命次數為2 次，轉讓甲基安非他命次數為2 次。綜
    上而論，被告居住於A25 室，並持有扣案之上開物品，佐以
    證人連兆恩、乙○○證稱其皆在A25 室向被告購得或無償取
    得毒品，而證人甲○○亦曾親眼目睹被告交易毒品與證人連
    兆恩、乙○○等情，且被告亦自承確實轉讓甲基安非他命與
    連兆恩、乙○○如附表編號二及三所示，足認被告有能力
    取得毒品，並以電子秤、分裝袋、塑膠鏟管等器具分裝毒品
    ，進而以A25 室為據點，販賣及轉讓如附表貳及所示毒品
    與連兆恩、乙○○。
七、按毒品危害防制條例所處罰之「販賣」毒品罪，所著重者為
    在主觀上有藉以牟利之惡性，及對毒品之擴散具有較有償或
    無償轉讓行為更嚴重之危害性，被告「營利」之意圖係從客
    觀之社會環境、情況及人證、物證等資料，依據證據法則綜
    合研判認定。經查：
  (一)被告於94年至95年間因施用第一、二級毒品案件，經本院於
    95年7月25 日分別判處有期徒刑1年、7月，定應執行有期徒
    刑1 年6 月確定，有臺灣高等法院被告前案紀錄表1 份在卷
    可稽，顯見被告於案發期間，施用海洛因及甲基安非他命成
    癮。被告於本院審理時供稱入監執行前在家裡養雞，及兼賣
    茶葉，當時，因為其兒子年幼，且兒子的母親過世，養雞又
    養到賠了很多錢，諸事不順，所以才又吸食毒品，又因施用
    毒品，以家中田地為貸款，須繳付利息，此外沒有其他收入
    等語（參本院卷第353 至354 頁）。從而，被告因養雞事業
    失敗，復因施用毒品成癮，需要資金供其施用毒品，不得不
    以家中土地擔保借款，進而揹負貸款利息壓力，其經濟狀況
    顯然不佳，為維持開銷，供應其持施用毒品，因而販賣毒品
    與連兆恩、乙○○如附表貳所示，藉此圖利，應屬無疑。被
    告前揭販賣海洛因、甲基安非他命之行為，有營利之意圖，
    堪以認定。
  (二)雖然被告於本院審理時辯稱其未負債累累，仍可靠養雞及賣
    茶葉維生。然而，被告施用毒品成癮，且於本院審理時供認
    其1 天施用甲基安非他命3 、4 次或4 、5 次，可見被告施
    用毒品之頻率甚高，花費購買毒品錢財必然不少，且被告於
    本院審理自承經營養雞場失敗，損賠相當多金錢，又須支付
    貸款利息等情，實難期待其一邊施用毒品，一邊正常工作，
    進而獲取足夠之金錢，以供其購買毒品施用。被告辯稱其經
    濟狀況正常云云，實屬隱藏其需藉由販賣毒品謀利之事實，
    顯不足採。
八、被告如附表貳及所示販賣、轉讓海洛因及甲基安非他命之
    犯行，均堪認定。本件事證明確，應依法論科。
、論罪科刑之理由：
一、起訴書原記載被告無償轉讓連兆恩海洛因及甲基安非他命之
    時間約於95年1 月7 日前1 星期內；於95年1 月7 日前1 星
    期內，轉讓甲基安非他命與乙○○1 次；販賣甲基安非他命
    與乙○○，次數不明。公訴檢察官已到庭擴張犯罪事實如貳
    甲一所示，且與起訴事實分別有連續犯之裁判上一罪關係，
    為起訴效力所及，本院應併予審理，前已敘明。
二、行為後法律有變更者，適用行為時之法律。但行為後之法律
    有利於行為人者，適用最有利於行為人之法律，現行刑法第
    2 條第1 項定有明文。被告2 人行為後，刑法業於94年1 月
    7 日修正，於94年2 月2 日公布，並於95年7 月1 日施行，
    是本案被告行為後，法律已有變更。又參酌最高法院95年5
    月23日第8 次刑事庭會議決議，現行刑法第2 條第1 項之規
    定，係規範行為後法律變更所生新舊法律比較適用之準據法
    ，於修正後刑法施行後，應適用修正後刑法第2 條第1 項之
    規定，綜其全部罪刑之結果，而為「從舊從輕」之比較。本
    案涉及法律修正後適用法條問題部分，均詳如附表肆所示。
三、核被告所為，分別係犯毒品危害防制條例第4 條第1 項、第
    2 項之販賣第一、二級毒品罪、毒品危害防制條例第8 條第
    1 項、第2 項轉讓第一、二級毒品罪。被告持有海洛因、甲
    基安非他命之低度行為，分為販賣海洛因、甲基安非他命之
    高度行為所吸收，不另論罪。
四、被告先後多次販賣海洛因、販賣及轉讓甲基安非他命之行為
    ，均時間緊接，觸犯犯罪構成要件相同之罪名，顯係基於概
    括犯意反覆為之，皆為連續犯，應分別依修正前刑法第56條
    規定，從一重論以一販賣第一、二級毒品罪、轉讓第二級毒
    品罪。被告所犯連續販賣第一級毒品罪，其法定刑為死刑或
    無期徒刑部分；連續販賣第二級毒品罪，其法定刑為無期徒
    刑部分，依刑法第64條第1 項、第65條第1 項之規定不得加
    重其刑，爰不予加重其刑。其餘部分，均加重其刑。
五、被告所犯上開4 罪間，犯意各別，罪名不同，應予分論併罰
    。
六、毒品危害防制條例第17條關於減輕其刑之規定，其立法目的
    ，在利用減刑之寬典，鼓勵運輸、販賣、吸用或持有毒品之
    行為人，供出毒品之來源，藉以擴大防制毒品之成效，使煙
    毒易於斷絕。故凡觸犯該條所列舉之罪者，據實指陳其毒品
    所直接由來之人或地，並「因而」破案查獲者，即符合該條
    得減輕其刑之規定。倘未「因」其自白進而查獲毒梟前手或
    其上游毒品者，自不得執此邀本條規定之寬減。最高法院89
    年度臺上字第3970號、92年度台上字第2897號判決意旨可資
    參照。經查：
  (一)起訴書記載被告於警詢及檢察官面前供出毒品來源，經臺灣
    雲林地方法院檢察署檢察官指揮海岸巡防總局中部地區巡防
    局偵查員，而於95年6 月29日破獲「張春政」販賣集團案件
    ，請求減輕被告刑責。然而，被告於警詢及檢察官面前僅供
    稱其向「張進育」購買海洛因，並未提及其向「張春政」購
    買海洛因或甲基安非他命。且於本院95年度重訴字第11號被
    告張春政販賣毒品乙案中，亦無認定被告張春政販賣毒品予
    本案被告之事實，有本院95年度重訴字第11號判決在卷可考
    ，則被告張春政並非被告販賣或轉讓毒品之來源，檢察官認
    「張春政」為本案被告之毒品來源，尚有誤會。
  (二)被告於警詢稱於95年1 月份先用手機與「張進育」聯絡後，
    再至張進育住處購買海洛因1 兩，價錢約250,000 元，又於
    檢察官面前供稱認識張進育，是朋友介紹認識的，其有打電
    話跟張進育購買過毒品等語。而張進育於95年1 月間販賣海
    洛因與本案被告之事實，為臺灣高等法院臺南分院所認定，
    有臺灣高等法院臺南分院96年度上訴字第400 號判決在卷可
    考。但是，被告係於「95年3 月29日」在警詢中供述向張進
    育購買海洛因等事實，而張進育於「95年1 月18日凌晨1時
    45分許」已為警查獲，有被告警詢筆錄及臺灣高等法院臺南
    分院96年度上訴字第400 號判決附卷足徵，可見張進育販毒
    被查獲之時點，早於被告供述時間，顯非因被告之供詞，而
    破獲張進育販賣毒品，揆諸前開說明，被告自不得執此邀本
    條規定之寬減。
七、按毒品危害防制條例第4 條第1 項之販賣第一級毒品之罪，
    法定刑為死刑或無期徒刑；毒品危害防制條例第4 條第2 項
    之販賣第二級毒品之罪，法定刑為無期徒刑或7 年以上有期
    徒刑，則不分犯罪情節輕重，概處以上開刑責，難免輕重失
    衡，倘有情輕法重情形，於裁判時自得適用刑法第59條酌量
    減輕其刑，以避免過嚴之刑罰，此參之司法院大法官釋字第
    263 號解釋文自明。亦即，法院為避免刑罰過於嚴苛，於情
    輕法重之情況下，應合目的性裁量而有適用刑法第59條酌量
    減輕被告刑度之義務。又適用刑法第59條酌量減輕其刑時，
    並不排除同法第57條所列舉10款事由之審酌（最高法院70年
    5 月16日70年度第6 次刑事庭長會議決議足供參考）。基於
    以上之理由，本院審酌：
  (一)被告前有多次違反毒品危害防制條例、槍砲彈藥刀械管制條
    例前科，有臺灣高等法院被告前案紀錄表1 份在卷可按，顯
    見被告素行不良，且沉淪於毒海，難以自拔。又其犯後否認
    犯罪，飾詞圖卸，態度不佳，未見悔意。
  (二)被告之販毒行為，非僅戕害身心，有害國民健康，復可能引
    發各種犯罪，對國家社會治安之危害非淺。
  (三)被告於本案販賣海洛因、甲基安非他命之對象，皆有施用毒
    品慣習，有連兆恩、乙○○尿檢報告及姓名對照表在卷可憑
    。被告販賣之對象有2 人，次數共8 次，得款7,000 元，足
    見被告販賣之對象非廣，價額非鉅，應僅係為獲取購買毒品
    所需費用之小利而已，顯與販賣毒品之數量動輒達數公斤以
    上之大毒梟迥然不同，危害社會之程度亦有差別。
  (四)被告為國中畢業，智識淺薄，謀生能力較差，復染有施用海
    洛因及甲基安非他命之惡習，而施用毒品者常因購買價格不
    低之毒品，導致傾家蕩產，其為圖供給自己施用毒品無虞，
    往往鋌而走險步上販賣一途，被告本身亦因施用毒品而飽受
    毒癮折磨。
  (五)綜合以上各情，足認被告之犯罪情狀，有值得憫恕之處。惟
    被告所犯販賣第一級毒品罪部分之法定刑是死刑或無期徒刑
    ；販賣第二級毒品罪部分法定刑是無期徒刑或有期徒刑7 年
    以上，本院認為，若科以法定最輕刑度，猶嫌過重，有傷一
    般國民對法律之情感，爰依刑法第59條酌減其刑，復審酌本
    案之其他一切情狀，分別量處如主文所示之刑。又被告既有
    販賣毒品之行為，其等品行已非端正，均不適合擔任公職或
    參與公共行政事務，另依修正前刑法第37條第2 項規定，各
    宣告褫奪公權8 年。
  (六)檢察官雖以被告否認販賣毒品，對於相關情節亦避重就輕，
    犯後態度不佳，就被告販賣第一級毒品罪部分量處無期徒刑
    ，販賣第二級毒品罪量處有期徒刑15年，轉讓第一級毒品部
    分量處3 年6 月，轉讓第二級毒品量處2 年6 月。然本院認
    為未慮及被告販賣及轉讓之次數、所得等其他量刑事由，且
    本院認檢察官起訴被告販賣海洛因與丁○○部分，犯行尚不
    足以證明（理由詳見肆所述），則檢察官之求刑，尚有過重
    ，為本院所不採。
八、沒收部分：
    「犯第4 條至第9 條、第12條、第13條或第14條第1 項、第
    2 項之罪者，其供犯罪所用或因犯罪所得之財物，均沒收之
    ，如全部或一部不能沒收時，追徵其價額或以其財產抵償之
    。」毒品危害防制條例第19條第1 項定有明文。又「毒品危
    害防制條例第19條第1 項，係刑法第38條第1 項第2 款、第
    3 款、第3 項但書之特別規定，採義務沒收主義，苟能證明
    係供犯罪所用或因犯罪所得之財物，均應沒收之，如全部或
    一部不能沒收時，追徵其價額或以其財產抵償之，並不以當
    場搜獲扣押者為限。」（最高法院88年度臺上字第2039號判
    決意旨可參）則：
  (一)扣案如附表壹編號一所示之海洛因，為被告所有，業已究明
    如前述貳乙五所述；編號二所示海洛因為被告所有，業經被
    告供認在卷，則扣案如附表壹編號一及二所示海洛因，為本
    案查獲之毒品，應依毒品危害防制條例第18條第1 項前段沒
    收銷燬之。
  (二)扣案如附表壹編號四、六至八所示之物，均為被告所有，業
    已論述如前述貳乙五所載；編號四、六及七所示之物，經本
    院勘驗結果，認乃實務常見包裝及分裝海洛因及甲基安非他
    命之物，當認係供被告販賣或轉讓海洛因、甲基安非他命所
    用之物；編號八所示之行動電話1 支，為連兆恩撥打此門號
    手機與被告聯絡購買海洛因及甲基安非他命所用，業經證人
    連兆恩於警詢及檢察官面前證稱明確。上開物品，均應依毒
    品危害防制條例第19條第1 項沒收之。前述物品既經扣案，
    亦無不能沒收應追徵其價額之問題。
  (三)被告販賣海洛因所得4,000 元、販賣甲基安非他命所得7,00
    0 元，雖未扣案，亦應依毒品危害防制條例第19條第1 項宣
    告沒收之，如全部或一部不能沒收時，應以其財產抵償之。
  (四)95年1 月7 日查扣之如附表壹編號一所示海洛因，25包均含
    第一級第6 項毒品海洛因成分，合計淨重2. 75 公克，純度
    15.06%，純質淨重0.41公克；於95年3 月14日扣案如附表壹
    編號二所示之海洛因，合計淨重42.69 公克，純度7.04 %，
    純質淨重3.01公克，分別有法務部調查局調科壹字第160002
    957 號鑑定通知書、第000000000 號鑑定通知書2 紙在卷可
    考（參本院卷第67頁、95年偵字第1553號卷第51頁），則其
    中海洛因純度、重量甚低，而附表壹編號二所示海洛因於查
    獲時，一併在旁發現白粉1 包，內容物未發現含法定毒品成
    分，淨重61.39 公克等情，亦有上開第000000000 號鑑定通
    知書附卷可明，參以被告於本院審理時自承將糖放入附表壹
    編號十五所示攪伴筒，可見被告將糖摻入海洛因罝於攪伴筒
    內，攪伴均勻後，再行分裝，攪伴筒應認為乃預備供被告再
    行販賣海洛因所用之物。被告辯稱其未將糖和海洛因放在一
    起攪拌，而上開海洛因純供其個人施用云云，顯無可採。又
    附表壹編號三所示包裹附表壹編號一及二海洛因之外包裝袋
    ，為被告所有，用以包裹海洛因，避免海洛因外漏或潮濕，
    又因上開海洛因尚未賣出，則編號三所示外包裝袋為供被告
    包裝其預備販賣海洛因之用；扣案如附表壹編號十四至十六
    所示之物，皆為實務常見分裝毒品所用之物，業經本院當庭
    勘驗，佐以同時扣得如附表壹編號二所示海洛因，係供被告
    分裝預備販賣之海洛因所用，而毒品危害防制條例第19條未
    規定沒收「預備」供被告犯罪所用之物，則均應依修正前刑
    法第38條第1 項第2 款沒收之。
  (五)於95年1 月7 日扣得如附表壹編號五之空夾鏈袋，皆未使用
    ，且為實務常見供分裝海洛因及甲基安非他命所用，業經本
    院當庭勘驗屬實，有勘驗筆錄在卷可明，顯係預備供被告分
    裝毒品所用，而毒品危害防制條例第19條未規定沒收「預備
    」供被告犯罪所用之物，亦應依修正前刑法第38條第1 項第
    2款沒收之。
  (六)扣案如附表壹編號二二所示甲基安非他命，業經銷燬，有本
    院調取扣押物品條95年度安保字第39號可考，自無庸再諭知
    沒收銷毀之，併予敘明。
  (七)扣案附表壹編號九至十一、十七至十九所示之物，為被告施
    用海洛因及甲基安非他命所用之物，業經被告供承在卷，衡
    以被告施用毒品之前科，認被告所言應屬實在；編號十二及
    十三、二十及二十一所示之物，無證據證明上開物品與本案
    被告所犯上開罪名有關聯性，難認前述物品係供本案被告販
    賣或轉讓毒品之用，自不為沒收之諭知，附此敘明。
肆、不另為無罪諭知部分：
一、公訴意旨略以：被告因缺錢花用，明知海洛因為毒品危害防
    制條例管制之第一級毒品，依法不得販賣，竟仍基於營利販
    賣毒品之概括犯意，自94年間至95年前後共約1 年之時間，
    在其位於雲林縣虎尾鎮○○里○○路40之26號租屋處，以每
    次1,000 元之代價，連續販賣海洛因與丁○○，共計得手10
    次。
二、檢察官提出之證據：
  (一)證人丁○○於檢察官面前筆錄、本院勘驗筆錄及於本院審理
    時之證述。
  (二)證人甲○○於警詢及檢察官面前之證述筆錄。
  (三)扣案如附表壹所示之物。
  (四)法務部調查局調科壹字第160002957 號、第000000000 號鑑
    定通知書。
  (五)95年1月7日拍攝之現場照片5張、95年3月13日拍攝之現場照
    片11張。
  (六)通訊監察錄音譯文1份。
三、被告之辯解及辯護人之辯護意旨略以：
  (一)被告堅詞否認有何販賣毒品與丁○○之犯行，辯稱：其未見
    過或認識證人丁○○等語。
  (二)辯護人為被告辯護稱：證人丁○○於檢察官面前僅證稱向綽
    號阿堂之人購買海洛因，且丁○○於審理時證述其根本不認
    識被告，丁○○證稱向被告購買海洛因之地點，該處專門租
    給個人、單身漢，有兩、三百間出租房間，其指認錯誤性極
    高。丁○○證稱其在被告租屋處向被告買毒品已1 年之久，
    但該地實為甲○○所承租，且才租幾個月，何來在該地販賣
    海洛因與丁○○1 年之事實等語。
四、本院之判斷：
  (一)證據能力部分：如前甲、貳、二所述。
  (二)按犯罪事實應依證據認定之，無證據不得認定犯罪事實，刑
    事訴訟法第154 條第2 項定有明文。又「刑事訴訟法第一百
    六十一條已於民國九十一年二月八日修正公布，其第一項規
    定：檢察官就被告犯罪事實，應負舉證責任，並指出證明之
    方法。因此，檢察官對於起訴之犯罪事實，應負提出證據及
    說服之實質舉證責任。倘其所提出之證據，不足為被告有罪
    之積極證明，或其指出證明之方法，無從說服法院以形成被
    告有罪之心證，基於無罪推定之原則，自應為被告無罪判決
    之諭知。」最高法院著有92年臺上字第128 號判例要旨可供
    參照。而「施用毒品者，其所稱向某人購買之供述，須補強
    證據以擔保其供述之真實性。良以施用毒品者其供述之憑信
    性本不及於一般人，況施用毒品者其供出來源，因而破獲者
    ，法律復規定得減輕其刑，其有為偵查機關誘導、或為邀輕
    典而為不實之陳述之可能，其供述之真實性自有合理之懷疑
    。是本院一貫之見解，認施用毒品者關於其向某人購買毒品
    之供述，必須補強證據佐證，以擔保其供述之真實性，俾貫
    澈刑事訴訟無罪推定及嚴格證明之基本原則。而茲所謂補強
    證據，指其他有關證明施用毒品者之關於毒品交易之供述真
    實性之相關證據而言，必須與施用毒品者關於毒品交易之供
    述，具有相當程度之關連性，而足使一般人對施用毒品者關
    於毒品交易之供述，並無合理之懷疑存在，而得確信其為真
    實，始足當之。」最高法院94年度臺上字第2033號判決意旨
    可參。
  (三)證人丁○○於檢察官面前證稱：我還有向另一位綽號阿堂之
    人買過海洛因，阿堂住在虎尾揚子中學面向快速道路的右手
    邊有1 條巷子進入，內有上百間出租套房，他是倒數第2 間
    ，已經向他買近1 年時間，最後1 次是好幾個月前，每次購
    買的金額是1,000 元，約買過10次，他中等身材，三十多歲
    ，理平頭，我不知道阿堂的手機，我是去他的住處找他，他
    會開門查看是否認識的，若認識才會讓我進去。經本院勘驗
    丁○○於檢察官面前受訊之錄影光碟，內容核與上揭筆錄記
    載一致，有本院勘驗筆錄在卷可憑。證人丁○○雖於本院審
    理時證稱曾與綽號「棟梁」之人，一同至揚子中學面向快速
    道路的右手邊的1 條巷子，進去1 間很多出租套房的房子，
    向阿堂購買海洛因；阿堂是少年，約三十幾歲，理平頭、身
    材中等；跟「棟梁」一起去跟阿堂買過10次，揚子中學那邊
    我去過1 次而已，之前是去崙背鄉大有過去的那一庄，我不
    知道那是哪一庄。然而：
    1.證人丁○○於檢察官面前並未以被告之照片或口卡為指認
      ，僅泛稱向1 名綽號「阿堂」之人購買海洛因，又其於本
      院審理時證稱未見過、不認識被告，只有今天提解時，才
      看過被告，並經本院提示被告經查獲時所拍攝之照片，證
      人丁○○證陳其所購買毒品的對象沒有那麼胖，比較瘦等
      語。則證人丁○○指稱之「阿堂」，是否即為被告，顯然
      存疑。
    2.證人丁○○雖於檢察官及本院審理時證述「阿堂」販賣海
      洛因之地點係於揚子中學附近之出租套房，與被告所居住
      之A25 室及A18 室係於同一地點。惟該地點係有眾多出租
      套房，亦為證人丁○○於本院審理時所證陳，而證人丁○○於檢察官面前及本院審理時，皆未具體指出係那一間「
      門號」的出租套房，僅以「倒數第二間」等語交代，是否
      即為被告居住之A25 室或A18 室，無從得知。
    3.證人丁○○證稱向被告購買海洛因已有「1 年」時間。但
      是，A25 室係證人甲○○於95年1 月7 日查獲「前3 個月
      」所承租，A18 室更為95年1 月7 日被查獲「前幾天」才
      承租等情，業經證人甲○○於本院審理時證述屬實，核與
      其於警詢中之供述大致相符，應可採信。則證人丁○○於
      檢察官面前證稱1 年前即在上開出租套房向被告購買毒品
      ，惟甲○○尚未承租A25 室或A18 室，被告如何可能在該
      地販賣海洛因與丁○○，可見丁○○本部分之證詞，存有
      嚴重瑕疵。
    4.至於檢察官據94年12月9 日下午5 時36分之通訊監察錄音
      譯文（參行動電話0000000000號通訊監察錄音譯文第2 頁
      ），指被告與一個綽號「崙背妹」之通話中，「崙背妹」
      提到說她是「棟梁」的妹妹，並討論向被告購買海洛因之
      數量，可見丁○○所指之「棟梁」，的確存在。但是，該
      筆通訊監察錄音譯文所指之「棟梁」，與證人丁○○所稱
      之「棟梁」是否同一人，未經指認，實難僅憑此一綽號，
      遽信為相同之人。
    5.從而，丁○○之證詞，存有未經指認被告、購買時間有出
      入等重大瑕疵，自難僅憑其於檢察官面前之證詞，即可確
      信被告販賣毒品與丁○○之事實。
  (四)另外，證人甲○○於警詢及檢察官面前之證述筆錄，皆未談
    及被告販賣毒品與證人丁○○之事，且證人甲○○與被告關
    係親密，若確有此事存在，且購買之次數達10次，應為證人
    甲○○所見聞。而扣案如附表壹所示之物、95年1 月7 日拍
    攝之現場照片5 張、95年3 月13日拍攝之現場照片11張、法
    務部調查局調科壹字第160002957 號、第000000000 號鑑定
    通知書，僅可證明被告有能力取得毒品並加以分裝販賣，無
    法由此得知被告是否販賣毒品與丁○○；而檢察官面前所提
    出之通訊監察錄音譯文，亦無監聽得被告與丁○○交易海洛
    因之過程，則皆無法佐證被告確有販賣海洛因與丁○○之事
    實。
  (五)綜上所述，檢察官所提出之證據，或其指出證明之方法，未
    能使本院之心證達到確信其為真實之程度，就被告販賣海洛
    因與丁○○10次之事實，仍有合理懷疑之存在，揆諸前揭法
    條及判例意旨，本應為無罪之諭知，然就被告此部分之犯罪
    事實，與前開被告有罪部分之犯罪事實，檢察官認有連續犯
    之裁判上一罪之關係，爰不另為無罪之諭知。
伍、證人連兆恩、乙○○、甲○○另涉偽證罪嫌部分：
    證人連兆恩、乙○○、甲○○於本院審理時，證述被告無販
    賣第一、二級毒品犯行，顯屬虛偽，就此部分，證人連兆恩
    、乙○○、甲○○涉嫌於本院審理時，於案情有重要關係之
    事項，具結後而為虛偽陳述，觸犯刑法第168 條之偽證罪，
    依法於本判決書一併告發，請檢察官偵辦。
陸、適用之法條：
    依刑事訴訟法第299 條第1 項前段，毒品危害防制條例第4
    條第1 項及第2 項、第8 條第1 項及第2 項、第18條第1 項
    前段、第19條第1 項，刑法第11條前段、第2 條第1 項前段
    、第56條（修正前）、第59條、第37條第2 項（修正前）、
    第38條第1 項第2 款（修正前），判決如主文。
中　　華　　民　　國　　96　　年　　7 　　月　　4 　　日
                  刑事第五庭   審判長法  官   侯廷昌
                                     法  官   楊欣怡
                                     法  官   藍家偉
以上正本證明與原本無異。
如不服本判決，應於判決收受後10日內，向本院提出上訴狀（須
附繕本）。
                                     書記官   徐基典
中　　華　　民　　國　　96　　年　　7 　　月　　4 　　日
附錄本案論罪科刑法條全文：
毒品危害防制條例第4條
製造、運輸、販賣第一級毒品者，處死刑或無期徒刑；處無期徒
刑者，得併科新臺幣一千萬元以下罰金。
製造、運輸、販賣第二級毒品者，處無期徒刑或七年以上有期徒
刑，得併科新臺幣七百萬元以下罰金。
製造、運輸、販賣第三級毒品者，處五年以上有期徒刑，得併科
新臺幣五百萬元以下罰金。
製造、運輸、販賣第四級毒品者，處三年以上十年以下有期徒刑
，得併科新臺幣三百萬元以下罰金。
製造、運輸、販賣專供製造或施用毒品之器具者，處一年以上七
年以下有期徒刑，得併科新臺幣一百萬元以下罰金。
前五項之未遂犯罰之。
毒品危害防制條例第8條
轉讓第一級毒品者，處 1 年以上 7 年以下有期徒刑，得併科新
臺幣 1 百萬元以下罰金。
轉讓第二級毒品者，處 6 月以上 5 年以下有期徒刑，得併科新
臺幣 70 萬元以下罰金。
轉讓第三級毒品者，處 3 年以下有期徒刑，得併科新臺幣 30 萬
元以下罰金。
轉讓第四級毒品者，處 1 年以下有期徒刑，得併科新臺幣 10 萬
元以下罰金。
前四項之未遂犯罰之。
轉讓毒品達一定數量者，加重其刑至二分之一，其標準由行政院
定之。
附表壹
┌──┬───────┬────┬─────────────────────┐
│編號│物  品  名  稱│數量    │備註                                      │
├──┼───────┼────┼─────────────────────┤
│一  │第一級毒品海洛│25包    │合計淨重2.75公克。                        │
│    │因            │        │                                          │
├──┼───────┼────┼─────────────────────┤
│二  │第一級毒品海洛│1 大包  │1大包內為6 包，合計淨重42.69 公克。       │
│    │因            │        │                                          │
│    │              │        │                                          │
├──┼───────┼────┼─────────────────────┤
│三  │編號一及二所示│32只    │包裝編號一之海洛因外包裝袋25只，編號二之海│                                      │
│    │第一級毒品海洛│        │洛因1 大包之外包裝袋1 只及內裝6 包海洛因之│                                      │
│    │因外包裝袋    │        │外包裝袋6 只，共計32只，為包裹被告意圖營利│                                      │
│    │              │        │而販入之海洛因，防止其裸露、逸出、潮濕，便│                                      │
│    │              │        │於攜帶、持有毒品，因非屬第一級毒品，且經鑑│                                      │
│    │              │        │定機關就之與毒品分別鑑析，該空包裝袋與所盛│                                      │
│    │              │        │裝之毒品海洛因，並無不可析離之關係，故不能│                                      │
│    │              │        │視為毒品之一部分而併與沒收銷燬。          │                                      │
├──┼───────┼────┼─────────────────────┤
│四  │挑食器        │1支     │供被告分裝海洛因及甲基安非他命所用        │
├──┼───────┼────┼─────────────────────┤
│五  │空夾鍊袋      │592 只  │預備分裝海洛因及甲基安非他命之用。        │
│    │              │        │                                          │
├──┼───────┼────┼─────────────────────┤
│六  │塑膠剷管      │3支     │供被告分裝海洛因及甲基安非他命所用        │
├──┼───────┼────┼─────────────────────┤
│七  │電子秤        │1臺     │供被告分裝海洛因及甲基安非他命所用        │
│    │              │        │                                          │
│    │              │        │                                          │
├──┼───────┼────┼─────────────────────┤
│八  │門號0000000000│1支     │供連兆恩撥打此門號手機與被告聯絡購買海洛因│
│    │號行動電話    │        │及甲基安非他命所用。                      │
├──┼───────┼────┼─────────────────────┤
│九  │注射針筒      │50支    │                                          │
├──┼───────┼────┼─────────────────────┤
│十  │第二級毒品甲基│1組     │                                          │
│    │安非他命安非他│        │                                          │
│    │命玻璃吸食器  │        │                                          │
├──┼───────┼────┼─────────────────────┤
│十一│使用過之夾鏈袋│11只    │                                          │
├──┼───────┼────┼─────────────────────┤
│十二│現金（新臺幣）│5,414元 │                                          │
│    │              │        │                                          │
├──┼───────┼────┼─────────────────────┤
│十三│行動電話      │ 2支    │門號分別為0000000000、0000000000號        │
├──┼───────┼────┼─────────────────────┤
│十四│分裝袋        │1 大包  │預備分裝海洛因之用。                      │
│    │              │        │                                          │
├──┼───────┼────┼─────────────────────┤
│十五│玻璃桶式攪拌器│1個     │預備分裝海洛因之用。                      │
├──┼───────┼────┼─────────────────────┤
│十六│電子磅秤      │1臺     │預備分裝海洛因之用。                      │
├──┼───────┼────┼─────────────────────┤
│十七│使用過夾鏈袋  │1包     │                                          │
├──┼───────┼────┼─────────────────────┤
│十八│針筒          │16支    │                                          │
├──┼───────┼────┼─────────────────────┤
│十九│吸食器        │1 組    │                                          │
├──┼───────┼────┼─────────────────────┤
│二十│行動電話      │3 支    │門號分別為0000000000、0000000000、        │
│    │              │        │0000000000號                              │
├──┼───────┼────┼─────────────────────┤
│二一│現金（新臺幣）│187,900 │                                          │
│    │              │元      │                                          │
├──┼───────┼────┼─────────────────────┤
│二二│第二級甲基安非│1包     │送驗顆粒1 包淨重0.2823公克，取樣0.0403公克│
│    │他命          │        │（已鑑析用罄），驗餘淨重0.2420公克。      │
│    │              │        │已銷毀，不另為沒收諭知。                  │
└──┴───────┴────┴─────────────────────┘
附表貳
┌──┬─────┬────┬──────────────┬───────────────┐
│編號│ 時間     │ 對  象 │ 交易方式                   │販賣次數及金額（單位：新臺幣）│
├──┼─────┼────┼──────────────┼───────────────┤
│一  │自94年11月│連 文 雄│由連文雄撥打被告所持用之0915│每次以1,000 元之代價，販賣海洛│
│    │間至95年1 │        │838336號行動電話後，於電話中│因1 小包，以此方式販賣連兆恩海│
│    │月7 日止  │        │談妥交易後，至A25 室進行海洛│洛因共4 次，共計販得4,000 元。│
│    │          │        │因之毒品交易，一手交錢，一手│                              │
│    │          │        │交貨。                      │                              │
├──┼─────┼────┼──────────────┼───────────────┤
│二  │自94年11月│連 文 雄│由連文雄撥打被告所持用之0915│每次以1 千元之代價，販賣甲基安│
│    │間至95年1 │        │838336號行動電話後，於電話中│非他命1 小包，以此方式販賣連兆│
│    │月7日止   │        │談妥交易後，至A25 室進行甲基│恩甲基安非他命共6 次，得手6,00│
│    │          │        │安非他命之毒品交易，一手交錢│0元 。                        │
│    │          │        │，一手交貨。                │                              │
├──┼─────┼────┼──────────────┼───────────────┤
│三  │自94年11月│乙 ○ ○│乙○○與連文雄一同至A25 室進│每次以500 元之代價，販賣甲基安│
│    │間至95年1 │        │行交易，一手交錢，一手交貨。│非他命1 小包，以此方式販賣陳德│
│    │月7日止   │        │                            │慶甲基安非他命共2 次，得手1,00│
│    │          │        │                            │0 元。                        │
└──┴─────┴────┴──────────────┴───────────────┘
附表
┌──┬─────┬────┬──────────────┬───────────────┐
│編號│ 時間     │ 對  象 │ 方式                       │次數                          │
├──┼─────┼────┼──────────────┼───────────────┤
│一  │約於95年1 │連 文 雄│連文雄至A25 室時，被告即無償│數量不詳之海洛因1次。         │
│    │月7 日前1 │        │提供連文雄施用海洛因。      │                              │
│    │星期內之某│        │                            │                              │
│    │日        │        │                            │                              │
│    │          │        │                            │                              │
├──┼─────┼────┼──────────────┼───────────────┤
│二  │約於95年1 │連 文 雄│連文雄至A25 室時，被告即無償│數量不詳之甲基安非他命3次。   │
│    │月7 日前1 │        │提供連文雄施用甲基安非他命。│                              │
│    │星期內起至│        │                            │                              │
│    │同年1 月7 │        │                            │                              │
│    │日止      │        │                            │                              │
├──┼─────┼────┼──────────────┼───────────────┤
│三  │約於94年12│乙○○  │乙○○至A25 室時，被告無償提│數量不詳之甲基安非他命2次。   │
│    │月間某日起│        │供乙○○施用安非他命。      │                              │
│    │，至95年1 │        │                            │                              │
│    │月7日止   │        │                            │                              │
└──┴─────┴────┴──────────────┴───────────────┘
附表肆
┌────────┬────────┬────────┬──────────┐
│法        條    │修正前規定      │修正後規定      │新舊法之適用        │
├────────┼────────┼────────┼──────────┤
│刑法第56條      │連續數行為而犯同│已刪除。        │(一)適用修正前刑法。  │
│連續犯          │一罪名者，以一罪│                │(二)被告於本案係基於概│
│                │論。但得加重其刑│                │  括犯意連續販賣第一│
│                │至2分之1。      │                │  、二級毒品多次，連│
│                │                │                │  續轉讓第二級毒品多│
│                │                │                │  次，依修正前刑法第│
│                │                │                │  56 條規定，應以一 │
│                │                │                │  罪論，並加重其刑，│
│                │                │                │  於適用修正後刑法時│
│                │                │                │  應分論併罰，修正後│
│                │                │                │  刑法之規定並非較有│
│                │                │                │  利於被告，依現行刑│
│                │                │                │  法第2條第1項前段規│
│                │                │                │  定，仍應適用修正前│
│                │                │                │  刑法第56條規定。  │
├────────┼────────┼────────┼──────────┤
│刑法第59條      │犯罪之情狀可憫恕│犯罪之情狀顯可憫│(一)適用修正後之刑法。│
│酌減其刑        │者，得酌量減輕其│恕，認科以最低度│(二)為法院就刑之裁量及│
│                │刑。            │刑仍嫌過重者，得│  酌減審認標準之明文│
│                │                │酌量減輕其刑。  │  化，非屬法律之變更│
│                │                │                │  ，無現行刑法第2條 │
│                │                │                │  第1 項之適用，應直│
│                │                │                │  接適用修正後之刑法│
│                │                │                │  第59條（最高法院95│
│                │                │                │  年度第8 次、第21次│
│                │                │                │  刑事庭會議決議參照│
│                │                │                │  ）。              │
├────────┼────────┼────────┼──────────┤
│刑法第65條第2項 │無期徒刑減輕者，│無期徒刑減輕者，│(一)適用修正前之刑法。│
│無期徒刑之減輕  │為7 年以上有期徒│為20年以下15年以│(二)本件被告依修正前刑│
│                │刑。            │上有期徒刑。    │  法第59條酌減其刑，│
│                │                │                │  得酌減至7 年以上有│
│                │                │                │  期徒刑；依修正後刑│
│                │                │                │  法第59條酌減其刑，│
│                │                │                │  僅能量處15年以上之│
│                │                │                │  有期徒刑，本件適用│
│                │                │                │  新法，非較有利於被│
│                │                │                │  告，依現行刑法第2 │
│                │                │                │  條第1項前段之規定 │
│                │                │                │  ，應適用修正前刑法│
│                │                │                │  之規定。          │
├────────┼────────┼────────┼──────────┤
│刑法第38條第1項 │供犯罪所用或犯罪│供犯罪所用或犯罪│僅作定義修正，使適用│
│第2款、第2項    │預備之物，以屬於│預備之物，以屬於│更為明確，非法律變更│
│供犯罪所用或犯罪│犯人者為限，得沒│犯罪行為人者為限│，自不生新舊法比較問│
│預備之物沒收    │收之。但有特別規│，得沒收之。但有│題，無現行刑法第2 條│
│                │定者，依其規定。│特別規定者，依其│第1 項之適用。且從刑│
│                │                │規定。          │附屬於主刑，除法律有│
│                │                │                │特別規定者外，依主刑│
│                │                │                │所適用之法律（最高法│
│                │                │                │院95年度第8 次刑事庭│
│                │                │                │會議決議參照），故本│
│                │                │                │件應適用修正前刑法。│
├────────┼────────┼────────┼──────────┤
│刑法第37條      │宣告死刑或無期徒│宣告死刑或無期徒│(一)適用修正前之刑法。│
│褫奪公權        │刑者，宣告褫奪公│刑者，宣告褫奪公│(二)本件被告於新舊法均│
│                │權終身。        │權終身。        │  得宣告褫奪公權，新│
│                │宣告6 月以上有期│宣告1 年以上有期│  法並無較有利於被告│
│                │徒刑，依犯罪之性│徒刑，依犯罪之性│  廖月恩及廖俊彬，且│
│                │質認為有褫奪公權│質認為有褫奪公權│  褫奪公權為從刑，應│
│                │之必要者，宣告褫│之必要者，宣告1 │  附屬於主刑，不得割│
│                │奪公權1 年以上10│年以上10年以下褫│  裂適用，本案主刑所│
│                │年以下。        │奪公權。        │  適用之法律既為修正│
│                │褫奪公權，於裁判│褫奪公權，於裁判│  前規定，褫奪公權自│
│                │時併宣告之。    │時併宣告之。    │  亦應適用修正前規定│
│                │依第1 項宣告褫奪│褫奪公權之宣告，│  。                │
│                │公權者，自裁判確│自裁判確定時發生│                    │
│                │定時發生效力。  │效力。          │                    │
│                │依第2 項宣告褫奪│依第2 項宣告褫奪│                    │
│                │公權者，自主刑執│公權者，其期間自│                    │
│                │行完畢或赦免之日│主刑執行完畢或赦│                    │
│                │起算。          │免之日起算。但同│                    │
│                │                │時宣告緩刑者，其│                    │
│                │                │期間自裁判確定時│                    │
│                │                │起算之。        │                    │
└────────┴────────┴────────┴──────────┘
